【裁判字號】    89,交上易,1583
【裁判日期】    900109
【裁判案由】    過失傷害
【裁判全文】
臺灣高等法院臺南分院刑事判決             八十九年度交上易字第一五八三號 Ａ
      上  訴  人
      即  被  告  甲  ○  ○
      選任辯護人  蔡  進  欽  律師
      自  訴  人  乙  ○  ○
右上訴人因過失傷害案件，不服臺灣嘉義地方法院八十九年度自字第五號中華民國八
十九年六月二十六日第一審判決（移送併辦案號：臺灣嘉義地方法院檢察署八十九年
度偵字第七ＯＯ號），提起上訴，本院判決如左：
      主      文
原判決撤銷。
甲○○從事業務之人，因業務上之過失傷害人致重傷，處有期徒刑壹年貳月。
      事      實
一、甲○○係以經營外燴餐飲為業，平日駕駛汽車載送人員、外燴等，係以駕駛汽車
    為業務之人；其於民國八十八年十二月十八日，駕駛車號ＩＶ４５８７６號自小
    貨車，搭載所僱用之林劉秀雀，前往雲林縣古坑鄉○○村○○路六十號附近送菜
    ，於進入巷內送完菜後欲倒車出巷口時，原應注意車後其他行人，而依當時情況
    並無不能注意之情事，竟應注意能注意而疏未注意林女正好站在該車後，仍率爾
    倒車而撞及林女倒地，致林女受有嚴重頭外傷、胸挫傷昏迷併顱內出血、胸挫傷
    併吸入性肺炎等傷害，甲○○雖立即將林女送醫急救，經緊急開顱手術綜合治療
    後，昏迷指數仍達十分（按正常人昏迷指數為五），迄今仍無法復原仍昏迷在床
    ，於健康已達難治之傷害；又甲○○於本件車禍發生後，因未能與林女及其家屬
    達成和解協議，在未被有偵查犯罪職權之機關或公務員查知其為犯人前，主動於
    八十九年二月二十二日向雲林縣警察局斗南分局永興派出所警員李培琦自首其犯
    罪，並進而接受本件裁判。
二、案經乙○○提起自訴（八十九年度自字第五號）及台灣雲林地方法院檢察署移送
    併案審理（台灣雲林地方法院檢察署八十九年度偵字第七百號）。
      理      由
一、訊據上訴人即被告對於右揭事實坦承不諱，復有接獲自首之警員李培琦證述在卷
    ；又按汽車倒車時，應顯示倒車燈光或手勢後，謹慎緩慢後倒，並應注意其他車
    輛及行人，道路交通安全規則第一百一十條第二款定有明文，被告係以駕車運送
    外燴、人員等為業，其駕車倒車時，理應依上開規定注意其他行人，謹慎為之，
    而依當時狀況，依被告所述，雖係下雨又起霧，然被告倒車時理應更加注意，當
    場路況又無不能注意之情事，被告竟疏未注意倒車致林女受有上開之傷害，被告
    確有過失，甚屬明顯；且其過失行為與林女之受傷間亦顯有相當之因果關係存在
    ；又林劉秀雀因遭被告倒車撞及倒地致受有嚴重頭外傷、腦挫傷昏迷併顱內出血
    、胸挫傷併吸入性肺炎，雖經送醫急救施以緊急開顱手術、綜合治療後，病況雖
    有改善，然經本院囑行政院衛生署台南醫院予以鑑定結果：「林劉秀雀目前神智
    清楚，但仍有反應較慢，口齒不清及左側偏癱情形（肌力為三分，滿分為五分）
    ，電腦斷層顯示有清微腦迴不明情形，疑有腦腫，但參照目前病情，應無明顯意
    義，腦波顯示無癲癇波出現，但右後腦有過量慢波，有皮質功能受損，肢體神經
    傳導檢查正常，縱合研判，該員或有改善可能，但程度不大，且必須接受持續復
    健治療，並且偏癱及口齒不清難以完全恢復，目前無法從事任何工作」等情，此
    有秀傳紀念醫院建字第零四四二四三零號診斷證明書、八十九年三月六日（八九
    ）明秀醫字第八九零二二九號函、八十九年三月二十九日（八九）明秀醫字第八
    九零三三五號函有改善，然經本院囑行政院衛生署台南醫院八十九年十二月十二
    日八十九南醫醫字第六四六八號函在卷可稽。足見被害人林劉秀雀所受傷勢，顯
    已達刑法第四項第六款所指於健康有難治之傷害之重傷程度。故被告之事證明確
    ，犯行足堪認定。
二、查：被告甲○○係以駕車載送外燴、人員之人，以駕駛汽車為其附隨之業務，是
    核被告所為，係犯刑法第二百八十四條第二項後段之業務過失致重傷罪。又被告
    於本件車禍發生後，在未被有偵查犯罪職權之機關或公務員查知其為犯人前，即
    主動向雲林縣警察局斗南分局永興派出所警員李培琦自首，進而接受本件裁判之
    事實，業據證人李培琦於本院審理調查時證述明確，符合自首之要件，應依刑法
    第六十二條前段之規定減輕其刑。
三、原審認被告之罪證明確，因予論罪科刑，固非無見。惟本院如上述被害人林劉秀
    雀經鑑定有左側偏癱及口齒不清難以完全恢復之情形，因而認定其已達刑法第十
    條第四項第六款所指於健康有難治之傷害之重傷程度。惟原審就此應由醫事專業
    作判斷之事項，未據送醫療機構作鑑定，即驟依被害人於八十九年二月九日出院
    時昏迷指數仍達十分，率爾認定為重傷害，顯有未妥。被告上訴意旨指摘原判決
    量刑過重而有不當之處，雖無可取，然原判決既有上述可議之處，自應由本院將
    原判決撤銷改判。爰審酌被告之素行、智識程度、對被害人所生危害與犯罪後坦
    承犯行，迄今未賠償被害人之損失等一切情狀，仍量處被告如主文第二項所示之
    刑。
四、末查：台灣雲林地方法院檢察署檢察官移送併案（台灣雲林地方法院檢察署八十
    九年度偵字第七百號）審理部分，與自訴人所已提起自訴之部分，為同一案件，
    係前經被害人家屬向檢察官提出告訴，於偵查程序進行中，自訴人復行提起自訴
    而將該卷證移併本院，本院爰一併審理，附此敘明。
據上論斷，應依刑事訴訟法第三百六十九條第一項前段、第三百六十四條、第二百九
十九條第一項，刑法第二百八十四條第二項後段、第六十二條前段、罰金罰鍰提高標
準條例第一條前段，判決如主文。
本案經檢察官蘇南桓到庭執行職務。
中    華    民    國      九十      年      一      月      九          日
                                  臺灣高等法院臺南分院刑事第一庭
                                      審判長法官  鄭    文    肅
                                            法官  楊    明    章
                                            法官  王    浦    傑
右正本證明與原本無異。
不得上訴。
                                      法院書記官  蔡    振    豐
中    華    民    國      九十      年      一      月     十五         日
附錄法條：
刑法第二百八十四條第一項：因過失傷害人者，處六月以下有期徒刑、拘役或五百元
                          以下罰金，致重傷者，處一年以下有期徒刑、拘役或五
                          百元以下罰金。


司法院資訊處製作；財團法人民間司法改革基金會備份。
